【裁判字號】    94,訴,1874
【裁判日期】    950207
【裁判案由】    毒品危害防制條例
【裁判全文】
臺灣高雄地方法院刑事判決              94年度訴字第1874號
公  訴  人  臺灣高雄地方法院檢察署檢察官
被      告  乙○○
                    現於台灣高雄監獄服刑中
選任辯護人  林石猛律師
            蔡坤展律師
            鄭瑞崙律師
上列被告因毒品危害防制條例案件，經檢察官提起公訴（93年度
偵字第16923號），本院判決如下：
      主  文
乙○○無罪。
      事  實
一、公訴意旨略以：乙○○明知甲基安非他命係管制物品，不得
    販賣、持有，竟基於營利之概括犯意，自民國93年年初起，
    即以1 兩（俗稱「1 領」）新台幣（下同）約二萬二千元、
    1 公斤（俗稱「1 粒」）四十四萬元至四十六萬元之價格，
    連續多次向丁○○（另案偵辦中）及其他不詳姓名者販入數
    量不詳之第二級毒品甲基安非他命黎，除供己施用外，另以
    其所持用之0000000000號行動電話為聯絡工具，在高雄市前
    鎮區鎮昌5 巷17號等處，對外販賣第二級毒品甲基安非他命
    予不特定人，嗣於93年8 月27日為警在上址搜索查獲改造手
    槍2 支、改造45型子彈7 顆、改造90型子彈8 顆（其涉嫌違
    反槍砲彈藥刀械管制條例部分，業經另案提起公訴）、海洛
    因1 包（淨重0.22公克，係供己施用）、甲基安非他命3 包
    （驗前毛重4.8 公克，驗後毛重4.7 公克）、甲基安非他命
    結晶半成品半瓶、含甲基安非他命殘渣之夾鏈袋5 個、食鹽
    水半瓶、藥用酒精1/4 瓶、吸食器1 組、酒精燈吸食器2 組
    、研磨機1 組、塑膠容器4 個、玻璃管1 盒、電子磅秤1 台
    、夾鏈袋2 小包、現金九千七百元等物品，因認乙○○涉犯
    毒品危害防制條例第4條第2項之販賣第二級毒品罪嫌云云。
二、按犯罪事實應依證據認定之，無證據不得認定犯罪事實；不
    能證明被告犯罪者，應諭知無罪之判決，刑事訴訟法第154
    條第2 項、第301 條第1 項分別定有明文；又事實之認定，
    應憑證據，如未能發現相當之證據，或證據不足以證明，自
    不能以推測或擬制之方法，為裁判基礎；且認定犯罪事實所
    憑之證據，雖不以直接證據為限，間接證據亦包括在內，然
    無論直接或間接證據，其為訴訟上之證明，須於通常一般之
    人均不致有所懷疑，而得確信其為真實之程度者，始得為有
    罪之認定，倘其證明尚未達此一程度，而有合理之懷疑存在
    ，即無從為有罪之認定，有最高法院40年台上字第86號、76
    年台上字第4986號判例要旨可資參照。
三、本件公訴人認被告乙○○涉犯毒品危害防制條例第4 條第2
    項之販賣第二級毒品罪嫌，無非係以證人丁○○於偵查中證
    述：被告自93年年初起，即連續向伊購買甲基安非他命後，
    出售予不特定人等語，並有證人丁○○所持有使用，門號為
    0000000000號之手機於93年7 月17日、93年7 月16日、93年
    7 月18日、93年7 月21日、93年7 月22日、93年8 月1 日與
    被告所持有使用，門號為0000000000號手機通話之通訊監察
    譯文暨前開扣案物品等，為其主要論罪依據。
四、訊據被告固不否認曾以其所使用，門號為0000000000號手機
    與丁○○所持門號為0000000000號之手機聯繫，並向丁○○
    表示有人欲購買甲基安非他命，要求丁○○提供樣品以供試
    貨等情，惟堅決否認有何販賣第二級毒品甲基安非他命之情
    事，辯稱：伊有時因沒錢購買甲基安非他命以供施用，始向
    丁○○佯稱有人欲購買毒品，亟需樣本試用云云，俾自丁○○取得少許免費之甲基安非他命，以供己施用等語（見本院
    卷第80頁）。經查：
  (一)證人丁○○於本院審理中證稱：伊以每37公克二萬元之代價
    出售甲基安非他命予被告，被告約每3 、4 天至1 個禮拜向
    伊買1 次，被告1 次向伊購買的最大量約為70至80公克，伊
    並不知道被告究有無將所購買的毒品再轉售與他人，…被告
    都是向伊詢問1 公斤甲基安非他命的價格，也曾向伊拿一點
    樣本（約1 次施用的量）去試用，但後來都沒有下文，…伊
    於偵查之初即坦承伊在販賣甲基安非他命，而當時在偵訊中
    伊係猜測被告可能有在賣，伊並無證據（可證明被告是否有
    在賣甲基安非他命）等語（見本院卷第84頁至第87頁）。再
    參諸被告亦供稱：伊所施用之毒品係向丁○○購入等情，核
    與證人丁○○證述之情節相符，足認證人丁○○係被告取得
    毒品之來源無訛。
  (二)被告確曾以欲拿取甲基安非他命樣本供人試用為由，向丁○○取得免費之甲基安非他命之事實，經丁○○於本院審理中
    證述如前（見本院卷第84頁）。證人丁○○固於偵查中另證
    稱：…被告有時候1 個月向伊拿1 次甲基安非他命，有時候
    則係1 個星期拿1 次，數量則有時為半公斤，有時為1 公斤
    ，有時為500 公克，當時甲基安非他命1 兩的價錢為二萬二
    千元，1 公斤之價錢則在四十四萬至四十六萬元之間，半公
    斤的價錢則在二十二萬至二十三萬元之間云云（見偵卷第13
    2 頁、第133 頁），惟其於本院審理中則證稱：被告每次均
    向伊詢問（甲基安非他命）1 公斤或半公斤的價格是多少，
    但伊每次交予被告之（甲基安非他命）數量都僅有1 兩、2
    兩，伊於偵查中所為前開證詞，係指被告每次向伊詢問毒品
    價格的數量，非指伊所交付予被告之毒品數量等語（見本院
    卷第87頁、第88頁）。佐以警方自93年9 月10日起至93年10
    月8 日止，監錄、監譯丁○○所持用，門號00000000000 號
    手機與被告所持用，門號0000000000號手機之通話內容顯示
    ，被告固曾分別於93年7 月17日晚間6 時23分許、93年7 月
    17日凌晨0 時29分許、93年7 月18日晚間0 時16分許、93
    年7 月22日12時55分許致電丁○○，要丁○○提供伊甲基安
    非他命樣品（即監聽譯文中所稱「版仔」），或向丁○○探
    詢有無1 公斤（即監聽譯文中所稱「大粒的」）、500 公克
    （即監聽譯文中所稱「半的」）之甲基安非他命（以上見偵
    卷第57至61頁），惟並無任何通話內容顯示，丁○○確曾交
    付數量1 公斤或500 公克之甲基安非他命予被告；再觀諸被
    告與丁○○於93年7 月17日凌晨0 點29分許之通話內容，丁○○於被告要求提供1 公斤的甲基安非他命（即監聽譯文中
    所稱「大用的一用」）樣品時，丁○○則罵稱：「哭夭，恁
    爸拿要讓你給人看，你給恁爸玩光光（以上均為台語）」等
    語（見偵卷第59頁），核與證人丁○○於審理中證稱：毒品
    （即甲基安非他命）都被被告拿去自行施用了，雖被告曾說
    要帶人過來（買毒品），卻都沒有來等情相符（見本院卷第
    86 頁）， 可見被告向丁○○拿取甲基安非他命樣品後，未
    曾為丁○○仲介買家，故自難僅憑前開通訊監察譯文內容，
    即遽以推認被告有何販賣第二級毒品甲基安非他命情事。
  (三)又證人丁○○於偵查中先係證述：被告曾向伊拿取毒品甲基
    安非他命之樣本去賣給別人云云，旋又證稱：伊就被告以何
    代價賣出毒品全不知情，被告不曾將販賣毒品一事告訴伊云
    云（見偵卷第133 頁），顯見丁○○於偵查中就被告有否出
    售甲基安非他命一事所為證詞，前後已然不符，其偵查中證
    詞之信憑性已有可疑。丁○○於本院審理中復證稱，伊於偵
    查中所謂被告可能在賣云云，均係出於其臆測，但伊並無證
    據等語（見本院卷第87頁）。足見證人丁○○雖提供被告甲
    基安非他命，惟其就被告取得甲基安非他命後，除供己施用
    外，究否轉賣予他人乙節，並不知情。另被告之女友甲○○
    於93年8 月2 日固曾撥打被告所持用，門號為0000000000號
    手機與被告聯繫，並於通話中詢問被告是否有向綽號「哥仔
    」之人拿毒品，並謂綽號「黑仔」之人也要拿毒品，但不要
    拿與上次相同的毒品云云（見偵卷第61頁監聽譯文）。甲○○於上開通話中固提及「黑仔」已交付金錢，並且要求甲○○為伊拿取之毒品品質須與甲○○手上現有之毒品品質相同
    等情，然而由上開通話內容仍無從推知「黑仔」究係向被告
    購買毒品，或請被告代為取貨？「黑仔」所交付之金錢究係
    購買毒品之對價，或因其他原因支付予甲○○之金錢？卷內
    復無其他證據足以佐證被告有何與「黑仔」買賣甲基安非他
    命之情事，是僅憑上開監聽內容之對話，亦不足以認定被告
    有何販賣甲基安非他命之犯行。
  (四)至於警方於93年8 月27日在被告位於高雄市前鎮區鎮昌5 巷
    17號住處，所查扣之甲基安非他命結晶半成品及酒精燈、研
    磨機、塑膠容器、瓦斯噴槍、瓦斯瓶等工具，經送檢驗，其
    中甲基安非他命結晶半成品（即液態結晶甲基安非他命）、
    酒精燈、研磨機、塑膠容器均含甲基安非他命陽性反應，固
    有高雄醫學大學附設中和紀念醫院93年11月23日編號0000-0
    00號、0000-000號、0000-000號、0000-000號（見偵卷第88
    頁、第92頁、第93頁、第94頁）。被告則否認上開物品均係
    伊所有，並辯稱：是由一名綽號「陳仔」之男子在案發前以
    皮箱裝盛上開物品，拿到伊住處寄放，而在為警查獲前，伊
    全然不知箱子裡裝的是什麼東西等語（見本院卷第98頁）。
    且證人即被告之胞姐丙○○亦證稱：伊自93年6 月20日起因
    受腳傷，而返家（即高雄市前鎮區鎮昌5 巷17號）與被告同
    住，…伊住在家裡時，有人寄放一箱東西，放在客廳門邊，
    被告說那是別人寄放的東西，那個箱子的寬度約15吋，高度
    約20幾公分，…伊約係在被告被抓之前10多天左右在家中看
    到那個箱子，…箱子係擺在客廳門邊，一眼即可看見之處等
    語（見本院卷第90頁、第91頁）。另被告之女友甲○○於警
    詢中亦陳稱：警方所查獲之甲基安非他命半成品結晶半瓶及
    製造甲基安非他命之工具1 批，均係被告綽號「陳仔」之友
    人所寄放等語（見高雄市政府警察局刑警大隊93年10月刑事
    偵查卷第13頁），被告前揭辯詞核與甲○○、證人丙○○所
    述情節，大致相符。又被告平日即有施用第一、二級毒品之
    犯行，此有卷附高雄市立凱旋醫院93年9 月13日編號L11-32
    9 號濫用藥物尿液檢驗報告1 紙、台灣高等法院被告前案紀
    錄表1 份足參（見同上卷第30頁、本院卷第7 至11頁），衡
    諸經驗法則，被告倘事先知悉上開箱子內置有甲基安非他命
    半成品及製造工具，其為免遭人發覺，理當將上開箱子妥為
    隱藏保管，豈會任由該箱子隨意放置於客廳門邊明顯之處？
    足見被告所辯：上開置放毒品之皮箱非其所有等語，應屬可
    採。
  (五)另警方於前揭時地所查獲之九千七百元現金，被告亦否認係
    販毒所得，並辯稱：該筆現金係伊向胞姐支借之生活費等語
    。而證人丙○○亦證稱：伊於被告被抓的前一天（即93年8
    月26日）晚上10時許，曾拿了一萬元予被告偕其女友購置衣
    服、鞋子，…被告於同日晚間12時之前回家時，因未見有喜
    歡的物品，故他僅買一些泡麵、零食回家等語（見本院卷第
    90頁），足見被告所辯核與證人證詞相符，卷內復查無其他
    積極證據足證上開現金係被告販毒所得，自難認上開扣得之
    現金為被告販賣第二級毒品所得之款項。
  (六)末查，警方於93年8 月27日在被告住處所查獲之甲基安非他
    命3 包（含空包裝袋，驗前毛重4.8 公克、驗後毛重4.7 公
    克，見偵卷第86頁高雄醫學大學附設中和紀念醫院93年11月
    23日編號0000-000號檢驗報告）、海洛因1 包（驗後淨重0.
    22公克，空包裝重0.34公克，見偵卷第73頁法務部調查局93
    年11月9 日調科壹字第220018412 號鑑定通知書）均係供被
    告自己施用，亦據被告供承在卷（見本院卷第98頁）。依據
    Clarke' s Analysis of Drugs and Poisons 一書第三版之
    記述：正常人之海洛因一般劑量為每4 小時施用1 至10毫克
    （純品），其最低致死劑量為200 毫克（若單次使用超過此
    劑量即有致命之可能性）；甲基安非他命每日正常使用劑量
    從2.5 至25毫克之間，其最低致死劑量為1 公克，惟久用成
    癮者對該等藥物產生耐藥性，其程度因個人體質、使用頻率
    與接觸時間之長短而異，可使其致死劑量增至數倍或10倍以
    上，有行政院衛生署管制藥品管理局93年10月1 日管檢字第
    0930009353號函在卷可佐（見本院卷第106 頁），是以衡諸
    前揭標準，本件被告所持有之甲基安非他命3 包，驗後含空
    包裝袋總重僅4.7 公克，於扣除空包裝袋重量後，每包內容
    毒品之純度劑量與吸毒者之施用劑量尚無顯不相當之處，故
    無從據此逕認被告有何持有顯不相當劑量之分裝甲基安非他
    命以供販賣之情事存在。
五、綜上所述，顯見被告辯稱伊係向丁○○佯稱有人欲購買毒品
    ，亟需樣品供買家試貨，以免費取得甲基安非他命等情，尚
    屬非虛，而證人丁○○於偵查中所為證詞既係出於臆測，復
    與其於本院審理中所為證述不符，已非可採。故自無從僅憑
    被告與丁○○間之電話通話內容，即推認被告有何販賣第二
    級毒品甲基安非他命之犯行。本件既有合理之懷疑存在，而
    無從使本院形成被告有罪之心證，依「罪證有疑，利於被告
    」之證據法則，自應為有利於被告之認定。此外，復查無其
    他積極證據足資證明被告有何販賣第二級毒品犯行，本件既
    不能證明被告販賣第二級毒品，依法自應為無罪判決之諭知
    。
據上論斷，應依刑事訴訟法第301 條第1項，判決如主文。
本案經檢察官戊○○到庭執行職務。
中    華    民    國    95    年    2     月     7    日
                  刑事第八庭    審判長法  官  李政庭
                                      法  官  李育信
                                      法  官  賴文姍
以上正本，係照原本作成，證明與原本無異。
如不服本判決，應於送達後10日內，向本院提出上訴狀。
中    華    民    國    95    年    2     月     7    日
                                      書記官  王高山


司法院資訊處製作；財團法人民間司法改革基金會備份。
